【裁判字號】    90,易,3
【裁判日期】    900806
【裁判案由】    贓物
【裁判全文】
臺灣士林地方法院刑事判決                                九十年度易字第三號
    公  訴  人  臺灣士林地方法院檢察署檢察官
    被      告  乙○○
    選任辯護人  邱創舜
右列被告因贓物案件，經檢察官提起公訴（八十九年度偵字第六００號），本院判決
如左：
    主  文
乙○○收受贓物，處有期徒刑肆月，如易科罰金以參佰元折算壹日。
    事  實
一、乙○○（原名趙大慶）因友人甲○○（因本件收受贓物案件業經本院以八十六年
    度易字第三０八五號判處有期徒刑四月確定，以下稱前案）向其商借車輛使用，
    乙○○明知名為「高俊雄」之不詳年籍成年友人所持有（原屬許守榮所有，於民
    國八十五年三月二十五日，在臺北市○○路○段黃金海岸釣蝦場附近遭竊），懸
    掛號碼為ＹＨ—五五五號車牌（原車牌號碼為ＬＥ一二八九號）之賓士廠牌汽車
    一部，係來路不明之贓車，竟仍於八十五年五月間某日，在臺北市○○○路其公
    司樓下由「高俊雄」交付而予收受，並陸續將該車借予甲○○使用數次。迄至同
    年七月初，甲○○因缺錢花用，乃與乙○○商定以質押該部汽車借款之方法籌款
    後，甲○○即偕乙○○共同駕駛前往臺北市○○○路○段二六０號四樓王俊鵬所
    開設之公司，擬以該車質押，向不知情之王俊鵬調借新台幣（下同）一百萬元，
    嗣因王俊鵬告以未補齊該車證件前不允借款，遂將該部贓車停放在王俊鵬住家附
    近，嗣於八十五年八月二十七日下午在台北市○○街九十七巷七號前，為警尋獲
    該部贓車，而將王俊鵬（業經不起訴處分）移送檢方偵辦後始循線查獲乙○○、
    甲○○。
二、案經臺灣士林地方法院檢察署檢察官自動檢舉偵查後起訴。
    理  由
一、訊據被告乙○○矢口否認有右開犯行，先則辯稱：不知道系爭汽車之來源，當時
    僅係打電話給王俊鵬聯絡借款之事，借款金額約為一百萬，其於借款事宜由甲○
    ○與王俊鵬洽談。後又改稱：伊向「高俊雄」借一部車給甲○○使用，王俊鵬將
    車開來，伊並未見到車，鑰匙放在伊公司，甲○○來找公司的人拿，當時伊並不
    在公司云云。惟查：
  (一)上開懸掛ＹＨ－五五五七號車牌（原車牌號碼為ＬＥ－一二八九號），車身號碼
    原為Ｂ0000000Ａ１６５２６８號，嗣經變造為Ｂ0000000Ａ２１
    ３１０３號之賓士車輛，原屬許守榮所有，而於八十五年三月二十五日在台北市
    ○○路○段黃金海岸釣蝦場附近遭姓名年籍不詳之人竊取等情，業據證人許守榮
    於前案警訊、偵查中指訴翔實，並有贓物領據及失竊報告各一紙在卷可稽，顯見
    該車為贓車甚明。
  (二)另據證人王俊鵬於前案偵、審中先後證稱：「是在八十五年七月初，他（甲○○
    ）拿鑰匙到我公司給我的。」「乙○○他後來又拿一副鑰匙給我，甲○○他先拿
    一支鑰匙給我，趙先生（指被告乙○○）說教我幫忙能否借錢。」（臺灣士林地
    方法院檢察署八十六年偵字第四三四三號案卷第二十三頁、第二十五頁）嗣於前
    案本院調查時仍證稱：「八十六年七月份左右，甲○○說缺錢，車子是朋友的，
    要向我借錢，趙（舜慶）到我公司說葉（逢祥）缺錢用，車子一直在我樓下，我
    沒下去，葉拿一把鑰匙到我公司，證件在車子裡」、「在八十六年八月二十七日
    警訊前十幾天（乙○○）有找我，乙○○到我公司說甲○○缺錢用，要我估一下
    車，借錢給他，我說要看一下，所以趙拿一副約四、五支鑰匙給我，後來我有用
    鑰匙開賓士車，可以開，但我沒借錢給他，因為沒有拿到車子的正本資料。」（
    見前案本院八十七年二月十六日筆錄）等語，其前後供證一致，並無矛盾之處，
    應認為可採，則被告當時確曾為借款事宜出面洽談並交付鑰匙等物要屬無疑。
  (三)又甲○○於前案偵查中、臺灣高等法院調查證據及本院調查證據時均供稱：「我
    知道（是贓車），因趙大慶（即乙○○）有跟我說。」「當時我們是很好的朋友
    ，他當時只告訴我說開這車要小心點，我就知道。」（見臺灣士林地方法院檢察
    署八十五年度偵字第九四０五號案卷第二十六頁、本院九十年四月十九日訊問筆
    錄）。此參以被告甲○○、乙○○曾欲以該車質押，向王俊鵬借款一百萬元不果
    等情已如前述（參見臺灣士林地方法院檢察署八十六年偵字第四三四三號案卷第
    二十四頁、前案本院八十七年二月十六日筆錄、臺灣高等法院八十八年度上易字
    第二六三二號案卷第二十頁），而被告於本院調查時復不否認有與王俊雄洽談借
    款之事，則姑不論被告於本院調查時原稱不知系爭贓車來源、後改稱係自高俊雄
    處收受等情已屬其後矛盾，被告果與系爭贓車毫無牽涉，焉由任何立場出面洽談
    借款之理？又該部贓車如果係僅屬向所稱高俊雄之人「借用」，又焉有擅自以之
    質押借款百萬之理？是所謂不知該車來源，顯係卸責之詞，當應以被告甲○○於
    前案偵查及本院調查時所陳為可採。據此，被告明知該部汽車來路不明，係屬贓
    車，猶自「高俊雄」處收受該部贓車已堪認定。
  (四)綜上，本件事證明確，被告犯行洵足認定，應予依法論科。
二、核被告乙○○所為，係犯刑法第三百四十九條第一項之收受贓物罪。爰審酌被告
    之智識程度、生活狀況及其犯罪動機、目的、手段、所生危害並犯罪後未見悔悟
    之態度等一切情狀，量處如主文所示之刑。又被告行為後，刑法第四十一條業於
    九十年一月十日修正公布，同年月十二日生效，舊法規定犯最重本刑三年以下有
    期徒刑以下之刑之罪，而受六個月以下有期徒刑或拘役之宣告，因身體、教育、
    職業、家庭之關係或其他正當事由，執行顯有困難者，得易科罰金，修正後刑法
    第四十一條第一項規定，凡犯最重本刑五年以下有期徒刑以下之刑之罪，而受六
    個月以下有期徒刑或拘役之宣告，均得易科罰金，比較新舊法之規定，對於本案
    被告並無有利或不利，自應依刑法第二條第一項前段規定，適用裁判時之新法，
    併予宣告易科罰金之折算標準。
據上論斷，應依刑事訴訟法第二百九十九條第一項前段、刑法第三百四十九條第一項
、第二條第一項前段、第四十一條第一項前段、罰金罰鍰提高標準條例第一條前段、
第二條判決如主文。
本案經檢察官黃惠玲到庭執行職務
中      華      民      國      九十      年      八      月      六    日
                                  臺灣士林地方法院刑事第一庭
                                          法  官  蕭錫証
右正本證明與原本無異。
如不服本判決，應於判決送達後十日內，向本院提出上訴狀。
                                          書記官
中      華      民      國      九十      年      八      月      二    日
附錄本案論罪科刑法條：
刑法第三百四十九條第一項


司法院資訊處製作；財團法人民間司法改革基金會備份。
